福建金門地方法院刑事判決　
110年度交簡上字第6號
上  訴  人  
即  被  告  周大川



上列被告因公共危險案件，不服本院110年度城交簡字第59號中
華民國110年10月28日第一審判決（聲請簡易判決處刑案號：福
建金門地方檢察署110年度偵字第963號），提起上訴，本院管轄
之第二審合議庭判決如下：
    主  文
上訴駁回。 
    犯罪事實
一、周大川明知服用酒類後吐氣所含酒精濃度達每公升0.25毫克
    者，不得駕駛動力交通工具，於民國110年6月29日晚間7時
    至翌（30）日凌晨0時許，在金門縣○○鎮○○○路0段0000○0號
    租屋處，飲用高粱酒200毫升、鋁罐裝啤酒1至2瓶及1杯天仁
    杯土龍酒後，在吐氣酒精濃度已逾上開標準之情形下，仍於
    翌（30）日下午3時許，騎乘車牌號碼000－0000號普通重型
    機車（下稱本案機車）附載馬艾妮上路，由上開租屋處出發
    ，往金城鎮方向行駛。嗣行經金門縣金寧鄉環島北路2段后
    盤山路段，因機車重心不穩而摔倒，周大川經送醫急救。旋
    警員據報前往處理及委託衛生福利部金門醫院於同日下午5
    時26分抽取其血液，檢驗結果酒精濃度達184.6mg/dl（經換
    算呼氣酒精濃度值為每公升0.92毫克）而查知上情。
二、案經金門縣警察局金城分局報告福建金門地方檢察署檢察官
    偵查後，聲請以簡易判決處刑。
    理  由
一、證據能力部分：
  ㈠按被告以外之人於審判外之陳述，雖不符刑事訴訟法第159條
    之1至第159條之4之規定，而經當事人於審判程序同意作為
    證據，法院審酌該言詞陳述或書面陳述作成時之情況，認為
    適當者，亦得為證據。當事人、代理人或辯護人於法院調查
    證據時，知有同法第159條第1項不得為證據之情形，而未於
    言詞辯論終結前聲明異議者，視為有前項之同意，刑事訴訟
    法第159條之5規定甚明。查本判決所引用之各該被告周大川
    以外之人所為審判外陳述以及其他書面陳述，雖屬傳聞證據
    ，然據檢察官、被告於本院審理時皆表示對證據能力均不爭
    執，同意有證據能力（見本院卷第56頁），本院審酌上開證
    據資料製作時之情況，尚無違法不當及證明力明顯過低之瑕
    疵，認以之作為證據應屬適當，故揆諸上開規定，應認有證
    據能力。
　㈡至於其餘資以認定本案犯罪事實之非供述證據，查無實施刑
    事訴訟程序之公務員違法取得之情形，均認有證據能力。
二、認定前揭犯罪事實所憑證據及理由：
    訊據被告固承於犯罪事實欄所示時間、地點飲用酒類及於翌
    日駕駛本案機車附載馬艾妮上路等情，惟矢口否認有何酒後
    不能安全駕駛之犯行，辯稱：抽血檢驗報告之酒測值為偽陽
    性，且因腦中有腦瘤，所以代謝酒精較緩慢云云。經查：
　㈠被告於犯罪事實欄所示時間、地點飲用酒類及於翌日駕駛本
    案機車附載馬艾妮上路，嗣行經金門縣金寧鄉環島北路2段
    后盤山路段，因機車重心不穩而摔倒，被告經送醫急救。旋
    警員據報前往處理及委託衛生福利部金門醫院（下稱金門醫
    院）於同日下午5時26分抽取其血液，並將血液檢體送至立
    人醫事檢驗所化驗，檢驗結果酒精濃度達184.6mg/dl（經換
    算呼氣酒精濃度值為每公升0.92毫克）等情，業據被告於偵
    查及本院審理時坦認屬實（偵卷第19-20頁、本院卷第56-57
    頁），核與證人馬艾妮於警詢之證述綦詳（見警卷第13-17
    頁），復有金門縣警察局道路交通事故檢測委託書、立人醫
    事檢驗所檢驗報告單、警製道路交通事故現場圖、調查報告
    表㈠㈡、當事人登記聯單、金門醫院0000000號診斷證明書、
    車號查詢機車車籍表單、證號查詢機車駕駛人表單、金門縣
    警察局舉發違反道路交通管理事件通知單各1份及現場照片2
    9張等在卷可證（見警卷第19至78頁），此部分事實，首堪
    認定。
　㈡又被告於警詢、偵查及本院審理中均自陳：伊當天喝高粱酒2
    00毫升、鋁罐裝啤酒1至2瓶及1杯天仁杯土龍酒等語（警卷
    第9頁、偵卷第20頁、本院卷第57頁），輔以其於立人醫事
    檢驗所檢驗報告單顯示（警卷第23頁），其當日血液中酒精
    濃度高達184.6mg/dl，換算呼氣酒精濃度值為每公升0.92毫
    克，堪認被告確有飲用酒類後，體內酒精尚未代謝完畢，其
    血液中酒精濃度已達184.6mg/dl，仍駕駛動力交通工具上路
    之犯行，亦堪認定。 
  ㈢被告上訴意旨固辯稱抽血檢驗結果呈現偽陽性云云。惟查，
    飲酒後酒精會使人之自主神經系統產生亢奮與認知功能的暫
    時性缺損，且酒後駕車之駕駛人對於移動景物之追蹤能力、
    經強光照射後恢復視力之能力、監視注意四周之能力，均較
    平時缺乏，故道路交通安全規則第114條第2款規定「汽車駕
    駛人有飲用酒類或其他類似物後，其吐氣所含酒精濃度超過
    每公升0.25毫克或血液中酒精濃度超過百分之0.05以上者，
    不得駕車」。且飲酒後呼氣酒精濃度已達每公升0.55毫克以
    上，肇事率為一般正常人之10倍，認為已達不能安全駕車之
    標準，此業經法務部88年5月18日以法88檢字第001669號函
    告週知，應為絕對不能安全駕駛動力交通工具。被告經抽血
    測得之血液酒精濃度高達184.6MG/DL，經換算呼氣酒精濃度
    值為每公升0.92毫克，已超過0.55MG/L之標準值甚多，且確
    因酒精濃度過量，致被告駕駛本案機車附載馬艾妮上路，行
    經金門縣金寧鄉環島北路2段后盤山路段，因機車重心不穩
    而摔倒送醫急救。佐以被告於本院審理中自承：伊於110年6
    月29日晚上飲用200毫升高梁酒、2瓶罐裝啤酒及1杯天仁杯
    土龍酒等語（見本院卷第57頁）；於警詢中自承：伊摔車前
    有發現機車重心不穩等情（見警卷第5頁），顯見當時被告
    騎乘本案機車之操控機車之注意力、控制力及反應能力均顯
    然減低，已達不能安全駕駛動力交通工具之情狀無訛，是被
    告空言質疑檢驗報告結果屬於偽陽性云云，要屬個人臆測之
    詞，委無可採。至被告雖提出相關網路資料、文章及新聞以
    資佐證（見本院卷第61-67頁），然被告所提出上開資料或
    與本件案情並不完全相同、或係文章作者之個人意見，實與
    上開以機關名義所出具之正式函文，可信性及證明力尚難比
    擬。又其所提自身之金門醫院健康檢查報告（見本院卷第69
    -70頁），固能證明被告答辯其罹患腦瘤乙節為真，然無從
    證明腦瘤是否會影響酒精代謝，是被告此部分所辯尚難採信
    。
　㈣綜上所述，被告所辯各情，無非卸責之詞，不足採信。本件
    事證明確，被告之犯行，堪以認定。 
三、按行為後法律有變更者，適用行為時之法律，但行為後之法
    律有利於行為人者，適用最有利於行為人之法律，刑法第2
    條第1項定有明文。經查，本案被告應適用之刑法第185條之
    3第1項規定，在本案行為後，於111年1月30日修正施行（11
    1年1月24日修正、111年1月28日公布），修正前原規定：「
    駕駛動力交通工具而有下列情形之一者，處2年以下有期徒
    刑，得併科20萬元以下罰金：…。」，修正後則規定：「駕
    駛動力交通工具而有下列情形之一者，處3年以下有期徒刑
    ，得併科30萬元以下罰金：…。」，經比較新舊法，因新法
    提高法定刑上限，自以本案行為時即修正前之刑法第185條
    之3第1項規定較有利於被告，是本案應適用修正前刑法第18
    5條之3第1項規定（原審判決雖未及為新舊法比較，然因本
    案新舊法比較結果，與原審判決所適用法條並無不同，自不
    構成撤銷改判之理由，附此敘明）。核被告所為，係犯修正
    前刑法第185條之3第1項第1款之駕駛動力交通工具而吐氣所
    含酒精濃度達每公升0.25毫克以上罪。
四、對原判決之上訴說明：
  ㈠上訴人即被告上訴意旨略以：被告上訴意旨固主張抽血檢驗
    結果呈現偽陽性，爰請求撤銷原判決，改為無罪判決云云。
    惟查，上揭犯行，業據本院審認被告確有上揭酒後駕車之行
    為，業如前述。是被告辯稱抽血檢驗結果呈現偽陽性云云，
    洵不足採，故被告以上揭情詞為由提起上訴，請求撤銷原判
    決，並為無罪之判決云云，為無理由，應予駁回。
　㈡按關於刑之量定，係實體法上賦予法院得為自由裁量之事項
    ，苟已斟酌刑法第57條各款所列情狀，而未逾越法定刑度，
    或濫用其權限，即不得任意指摘為違法（最高法院72年台上
    字第6696號、75年台上字第7033號判例意旨參照），且在同
    一犯罪事實與情節，如別無其他加重或減輕之原因，下級審
    法院量定之刑，亦無過重或失輕之不當情形，則上級審法院
    對下級審法院之職權行使，原則上應予尊重（最高法院85年
    台上字第2446號判決意旨參照）。經查：
  ⒈本案原判決量刑所依據之修正前刑法第185條之3第1項第1款
    之罪，其法定刑為2年以下有期徒刑，得併科20萬元以下罰
    金。原判決審酌被告無視政府一再宣導不得酒後駕車之觀念
    ，於飲酒後血液中酒精濃度高達184.6mg/dl（換算吐氣所含
    酒精濃度為每公升0.92毫克）之情況下，猶貿然駕駛本案機
    車搭載馬艾妮上路，不僅漠視自己及同車友人安危，亦罔顧
    公眾之生命、身體安全，實有可議之處，且被告更因而自摔
    致自己受有頭骨骨折、顏面骨骨折、臉部撕裂傷約3公分、
    四肢多處擦傷等傷害並當場昏迷，致馬艾妮受有頭部腦震盪
    、四肢與右肩膀擦挫傷等傷害，應予非難，並考量被告否認
    犯行之犯後態度，所為實非可取，惟考量被告本次為酒駕初
    犯，有臺灣高等法院被告前案紀錄表1份附卷可佐（見本院
    卷第48-3-48-6頁），兼衡其自述之高職畢業智識程度及無
    業、離婚、育有一子由前妻照顧之家庭經濟狀況（見本卷第
    57-59頁）等一切情狀，就被告所犯量處有期徒刑4月，如易
    科罰金，以1,000元折算1日，僅比法定最低度刑多出2月，
    其認事用法並無違誤，且其所量之刑度係在法定範圍內量處
    ，所量處之刑與犯罪情節亦屬相當，尚無明顯違法或裁量濫
    用之情事，應予維持。
　⒉按行為後法律有變更者，適用行為時之法律，但行為後之法
    律有利於行為人者，適用最有利於行為人之法律，刑法第2
    條第1項定有明文。查被告行為後，刑法第185條之3規定於1
    11年1月28日修正公布，並於同年月30日生效施行，修正後
    之第1項規定係將原刑罰「2年以下有期徒刑，得併科20萬元
    以下罰金」，提高為「3年以下有期徒刑，得併科30萬元以
    下罰金」，經比較新舊法結果，修正後之規定並未有利於被
    告，依刑法第2條第1項前段規定，應適用被告行為時即修正
    前之規定處斷。然原審於110年10月28日判決時無從審酌法
    律變更，且經比較新舊法後，仍應適用行為時之法律，從而
    原審適用之法律，即無不當，自難以未及為新舊法比較而認
    適用法律有誤，附此敘明。
據上論斷，應依刑事訴訟法第455條之1第1項、第3項、第368條
，修正前刑法第185條之3第1項第1款，判決如主文。
本案經檢察官席時英聲請以簡易判決處刑，檢察官席時英到庭執
行職務。
中　　華　　民　　國　　111 　年　　3 　　月　29 　　日
                  刑事第一庭  審判長法  官  陳弘能
　　　　　　　　　
                                    法  官  魏玉英 
　　　　　　　　　　　　　　　　　　 
　　　　　　　　　                  法　官　黃俊偉
以上正本係照原本作成。
本判決不得上訴。 
中　　華　　民　　國　　111 　年　　3 　　月　29 　　日
                                    書記官  黃紹洧
附錄本判決論罪科刑法條：
修正前中華民國刑法第185條之3第1項第1款
駕駛動力交通工具而有下列情形之一者，處2年以下有期徒刑，
得併科20萬元以下罰金：
一、吐氣所含酒精濃度達每公升零點二五毫克或血液中酒精濃度
    達百分之零點零五以上。